臺灣高等法院刑事裁定
110年度毒抗字第1620號
抗  告  人
即  被  告  宋惠文





上列抗告人即被告因違反毒品危害防制條例案件，不服臺灣新北
地方法院110年度毒聲字第1888號，民國110年10月8日裁定（聲
請案號：臺灣新北地方檢察署110年度聲觀字第1632號、110年度
毒偵字第1806號），提起抗告，本院裁定如下：
    主  文
抗告駁回。                                             
    理  由
一、原裁定意旨略以：抗告人即被告甲○○（下稱被告）基於施用
    第二級毒品甲基安非他命之犯意，於民國110年3月6日5時許
    ，在臺北市○○區○○路00巷0號之6附近公廁內，以將第二級毒
    品甲基安非他命放置玻璃球吸食器內燒烤吸食煙霧之方式，
    施用第二級毒品甲基安非他命1次，嗣於同日18時52分許，
    在位於新北市○○區○○路00號之「同學匯KTV」地下1樓走廊為
    警查獲，並當場扣得第二級毒品甲基安非他命3包(總毛重2.
    70公克)與吸食第二級毒品甲基安非他命用玻璃球1個等物，
    復經警徵得被告同意採尿送驗結果，呈安非他命、甲基安非
    他命陽性反應等情，業據被告於警詢時與偵查中坦承不諱，
    並有勘察採證同意書、新北市政府警察局受採集尿液檢體人
    姓名及檢體編號對照表(檢體編號：A0000000號)、台灣檢驗
    科技股份有限公司濫用藥物檢驗報告(檢體編號：A0000000
    號)附卷可稽，並有上開物品扣案可憑，被告施用第二級毒
    品之犯行，足可認定。查被告未曾因施用毒品案件，經法院
    裁定送勒戒處所施予觀察、勒戒乙節，有臺灣高等法院被告
    前案紀錄表存卷可考。檢察官聲請令被告入勒戒處所觀察、
    勒戒，於法核無不合，應予准許，應依毒品危害防制條例第
    20條第1項、觀察勒戒處分執行條例第3條第1項規定，裁定
    將被告送勒戒處所觀察、勒戒，其期間不得逾2月等語。
二、抗告意旨略以：被告並無毒品戒癮治療實施辦法及完成治療
    認定標準第2條第2項所列各款不適合為附命完成戒癮治療緩
    起訴處分之情事，檢察官為聲請觀察、勒戒前並未給予被告
    事前陳述意見之機會，復未敘明斟酌本件情節聲請對被告聲
    請觀察、勒戒之裁量依據，有裁量濫用或消極不行使裁量權
    之裁量怠惰之疑慮。再者，被告與丈夫分居多時，為家庭之
    經濟支柱，獨自扶養2名未成年子女，並須負擔房租，經濟
    上壓力不可謂不大，目前除檳榔攤外，亦兼職外送以支付家
    用，極需工作養家，也願意以他法替代觀察、勒戒之執行，
    檢察官未考量上情，逕為觀察、勒戒之聲請，是否有合目的
    性及義務性之裁量，顯屬有疑。請求撤銷原裁定，發回原法
    院為適法之裁定等語。
三、按犯第10條之罪者，檢察官應聲請法院裁定，或少年法院（
    地方法院少年法庭）應先裁定，令被告或少年入勒戒處所觀
    察、勒戒，其期間不得逾2月，毒品危害防制條例第20條第1
    項定有明文。又行政院依毒品危害防制條例第24條第3項授
    權而訂定「毒品戒癮治療實施辦法及完成治療認定標準」，
    明定戒癮治療之實施對象，為施用第一級及第二級毒品者（
    第2條第1項）；並規定被告有下列情事之一時，不適合為附
    命完成戒癮治療之緩起訴處分。但無礙其完成戒癮治療之期
    程者，不在此限：「一、緩起訴處分前，因故意犯他罪，經
    檢察官提起公訴或判決有罪確定。二、緩起訴處分前，另案
    撤銷假釋，等待入監服刑。三、緩起訴處分前，另案羈押或
    執行有期徒刑」（第2條第2項）。上開戒癮治療實施辦法即
    可作為裁量判斷之輔佐標準。是立法者既賦予檢察官選擇上
    述雙軌制度之權限，則檢察官之職權行使，法院原則上應予
    尊重，僅就檢察官之判斷有違背法令、事實認定有誤或其他
    裁量重大明顯瑕疵等事項，予以有限之低密度審查（本院10
    7年法律座談會第22號審查意見及106年法律座談會第37號審
    查意見參照）。
四、經查：　　
(一)被告於上開時、地施用第二級毒品甲基安非他命1次，嗣為
    警查獲，經警採集其尿液送請台灣檢驗科技股份有限公司確
    認檢驗後，確呈安非他命、甲基安非他命陽性反應等情，有
    台灣檢驗科技股份有限公司濫用藥物實驗室110年3月23日出
    具之濫用藥物檢驗報告（臺灣新北地方檢察署110年度毒偵
    字第1806號偵查卷，下稱毒偵卷，第43頁）、勘察採證同意
    書（毒偵卷第24頁）、新北市政府警察局受採集尿液檢體人
    姓名及檢體編號對照表（檢體編號：A0000000號，毒偵卷第
    25頁）在卷可稽，足認被告上開施用第二級毒品1次之犯行
    明確。
(二)又被告前未曾因施用毒品經觀察、勒戒，此觀本院被告前案
    紀錄表即明（本院卷第33至34頁），依毒品危害防制條例第
    20條第1項規定，自應令被告入勒戒處所觀察、勒戒。　
(三)再本件檢察官於110年3月7日偵訊時已就被告施用毒品之事
    實訊問被告（毒偵卷第41頁正背面），業已保障其基本陳述
    意見權利，被告復於檢察官詢以有無其他陳述時，即答稱：
    我因為做兩份工作怕精神不濟才會施用毒品提神等語（毒偵
    卷第41頁背面）；另本案被告於警詢時亦供稱：第1次施用
    為110年2月23日凌晨在美麗海精品汽車旅館施用等語（毒偵
    卷第8頁背面）；復於偵查時供稱：扣案之第二級毒品甲基
    安非他命3包係分別於110年2月1日凌晨、不詳時日及110年2
    月23日向阿中購得等語（毒偵卷第41頁背面），並有扣案之
    第二級毒品甲基安非他命3包為證（毛重2.7公克，淨重1.74
    3公克，毒偵卷第47、49頁），可徵被告確深陷毒癮；另檢
    察官為本案觀察、勒戒聲請後，被告因另案竊盜案件經臺灣
    臺北地方檢察署檢察官以110年度偵字第26944號起訴在案，
    有本院被告前案紀錄表可憑（本院卷第34頁）。從而檢察官
    依被告上開前案紀錄，審酌被告各項情況後，未以緩起訴處
    分方式轉介被告前往醫療院所治療或其他附條件之緩起訴處
    分，循法律規定之原則，依毒品危害防制條例第20條第1項
    規定聲請觀察、勒戒，乃其適法職權之行使，尚難認其裁量
    有何違法或明顯失當之處，法院亦無從以戒癮治療或其他附
    條件之緩起訴處分替代。
(四)再參諸毒品危害防制條例所規定之觀察、勒戒處分，其立法
    意旨在幫助施用毒品者戒除毒癮，該處分之性質非為懲戒行
    為人，而係為消滅行為人再次施用毒品之危險性，目的在戒
    除行為人施用毒品之身癮及心癮措施；觀察勒戒係導入一療
    程觀念，針對行為人將來之危險所為預防、矯治措施之保安
    處分，以達教化與治療之目的，可謂刑罰之補充制度，從而
    毒品危害防制條例本身所規定之觀察、勒戒及強制戒治等保
    安處分，雖兼具自由刑之性質，卻有刑罰不可替代之教化治
    療作用，是對於施毒者有利不利之認定，端在何種程序可以
    幫助施用毒品之人戒除施用毒品之行為，尚非由法院逕行認
    定緩起訴戒癮治療係對施用毒品者係較有利。則觀察、勒戒
    處分性質即非屬懲戒行為人，當無因行為人之個人、家庭因
    素或工作權受侵害而免予執行之理。
(五)從而，原審據檢察官之聲請，依毒品危害防制條例第20條第
    1項規定，裁定被告令入勒戒處所觀察、勒戒，核無違誤。
五、綜上，抗告意旨所指，尚乏所據。本件抗告為無理由，應予
    駁回。
據上論斷，應依刑事訴訟法第412條，裁定如主文。
中　　華　　民　　國　　110 　年　　11　　月　　26　　日
                  刑事第三庭    審判長法　官  張惠立
                                      法　官  鄭昱仁
                                      法　官  劉兆菊
以上正本證明與原本無異。
不得再抗告。
                                      書記官  陳嬿如
中　　華　　民　　國　　110 　年　　11　　月　　26　　日